【裁判字號】    98,台上,2120
【裁判日期】    980416
【裁判案由】    殺人未遂
【裁判全文】
最高法院刑事判決            九十八年度台上字第二一二０號
上  訴  人  甲○○
            乙○○
                    押）
上列上訴人等因殺人未遂案件，不服台灣高等法院花蓮分院中華
民國九十八年二月三日第二審更審判決（九十七年度上更(二)字第
八六號，起訴案號：台灣花蓮地方法院檢察署九十五年度偵字第
六四五三號），提起上訴，本院判決如下：
    主  文
上訴駁回。
    理  由
按刑事訴訟法第三百七十七條規定，上訴於第三審法院，非以判
決違背法令為理由，不得為之。是提起第三審上訴，應以原判決
違背法令為理由，係屬法定要件。如果上訴理由書狀並未依據卷
內訴訟資料，具體指摘原判決不適用何種法則或如何適用不當，
或所指摘原判決違法情事，顯與法律規定得為第三審上訴理由之
違法情形，不相適合時，均應認其上訴為違背法律上之程式，予
以駁回。本件原判決綜合全部卷證資料，認上訴人甲○○、乙○
○有其事實欄所載之犯行，已詳敘所憑之證據與認定之理由，就
上訴人二人辯稱：當時均已喝醉，欠缺違法性認識，無殺人故意
云云，認皆不足採信，於理由內予以指駁、說明甚詳。因而撤銷
第一審關於上訴人二人共同殺人未遂部分之科刑判決，改判仍論
處上訴人二人共同殺人未遂，各二罪罪刑。從形式上觀察，並無
足以影響判決結果之違法情形存在。上訴意旨略稱：上訴人二人
之酒測值皆遠高於一般標準，可見當時已酒醉，原判決未區別係
過失或故意原因自由行為，未詳究上訴人當時之精神狀況；丙○
○證稱不知道上訴人有無殺人故意，原判決就此有利之證據，捨
而不論；由丙○○與黃永昌受傷部位、使用之凶器、上訴人離開
時撂話給丙○○之方式等，均顯示上訴人無殺人之認知與故意，
且單憑被害人之指訴，而無其他積極證據足證上訴人有殺人故意
；原判決謂上訴人為接續犯，又論處二個殺人未遂罪，且予併罰
，互有矛盾，復未說明甲○○如何認識乙○○有殺人犯意，即認
二人有犯意聯絡，有判決理由不備、矛盾、應於審判期日調查之
證據未予調查之違法云云。惟犯罪事實之認定，證據之取捨及其
證明力如何，乃事實審法院自由判斷之職權，如其取捨不違背經
驗法則與論理法則，即不得指為違法，而據為上訴第三審之理由
。本件原判決認定上訴人二人基於殺人犯意，共同持美製叢林刀
、高爾夫球棒或電纜線等物，砍殺丙○○、黃永昌，幸因及時搶
救，二人始未死亡，已說明本於調查所得心證，分別定其取捨而
為事實判斷之理由。並依確認之事實，說明扣案美製叢林刀質地
堅硬，刀鋒、刀背均甚銳利，電纜線為塑膠材質，中間包有電纜
，富有彈性，高爾夫球桿係鐵製品，質地堅硬。而頭、胸、背、
頸均為人身要害，以上揭利刃等物猛砍、戳擊人身之頭、胸、背
、頸等處，足以致人於死，乃眾所周知之常識，上訴人二人當時
皆已二十四歲，高職或高中肄業，對此應有所認知，猶共同持以
劈砍、追逐、助勢或戮打被害人二人，使丙○○傷痕累累，大量
失血，送醫時已呈休克狀態，黃永昌全身亦受嚴重撕裂傷等而大
量流血，顯見其二人之殺意甚堅；上訴人二人固有飲酒，然觀其
等開車、對話、談吐、劈砍、追逐被害人之情形，及丙○○等人
之證言，足認上訴人二人當時皆神智清醒，並無心智缺陷，致不
能辨識其行為違法或欠缺依其辨識而行為之能力，或此能力顯著
減低之情事，亦非原因自由行為，無刑法第十九條第一、二項不
罰或減輕其刑規定之適用；甲○○提出之台灣基督教門諾會醫院
身心醫學科就診病歷，不足為其案發時心智欠缺等有利證明；本
件事證已臻明確，無將其二人之酒測值送鑑定當時精神狀態之必
要之論據。所為論斷，核無違背客觀存在之經驗法則與論理法則
，自屬事實審採證、認事之適法職權行使，尚難漫指為違法。本
件原判決除依丙○○、黃永昌之證言外，尚依上訴人二人之部分
自白、證人邱柏昌之證言、醫院病情說明書、診斷証明書、受傷
照片、車損照片、扣案美製叢林刀與高爾夫球棒暨電纜線等證據
資料為證，並非單以丙○○之指訴為據。依原判決理由之說明，
係認上訴人二人揮砍丙○○、黃永昌各數刀，分別為數個舉動之
接續施行，「各」屬接續犯，亦即認砍殺丙○○或黃永昌之數個
舉動，均各成立一罪，此二罪係各別起意，應分論併罰，顯無上
訴意旨所指之違法情事。其餘上訴意旨，就屬原審採證認事職權
之適法行使及原判決已說明事項，徒憑己見，任意指摘為違法，
且仍為單純事實之爭執，均非適法之第三審上訴理由。應認本件
上訴均違背法律上之程式，予以駁回。
據上論結，應依刑事訴訟法第三百九十五條前段，判決如主文。
中    華    民    國  九十八  年    四    月   十六   日
                      最高法院刑事第十一庭
                          審判長法官  石  木  欽
                                法官  洪  佳  濱
                                法官  韓  金  秀
                                法官  呂  丹  玉
                                法官  段  景  榕
      本件正本證明與原本無異
                                      書  記  官
中    華    民    國  九十八  年    四    月  二十三  日
                                                    ｍ


司法院資訊處製作；財團法人民間司法改革基金會備份。
